【裁判字號】    94,上訴,2133
【裁判日期】    950412
【裁判案由】    毒品危害防制條例
【裁判全文】
臺灣高等法院刑事判決                94年度上訴字第2133號
上  訴  人
即  被  告  甲○○
選任辯護人  傅國光律師
上列上訴人因毒品危害防制條例案件，不服臺灣基隆地方法院94
年度訴字第107號，中華民國94年5月31日第一審判決（起訴案號
：臺灣基隆地方法院檢察署93年度毒偵字第990號），提起上訴
，本院判決如下：
    主  文
上訴駁回。
    事  實
甲○○前因施用毒品案件，先後2次經臺灣基隆地方法院裁定送
觀察、勒戒後，均認無繼續施用毒品之傾向，由台灣基隆地方法
院檢察署檢察官於民國（下同）87年6月29日、87年12月22日，
以87年度偵字第2348號、87年度偵字第5151號及5815號為不起訴
處分確定；又因施用毒品案件，先送強制戒治，再經臺灣基隆地
方法院檢察署檢察官聲請簡易判決處刑，經原法院於88年5月3日
判處有期徒刑6月確定，再因施用毒品案件，經臺灣基隆地方法
院檢察署檢察官提起公訴，經原法院於89年3月27日判處有期徒
刑6月、7月，應執行有期徒刑1年確定，又因施用毒品案件，經
臺灣基隆地方法院檢察署檢察官提起公訴，經原審法院於90年9
月3日判處有期徒刑10月、8月，應執行有期徒刑1年5月確定，上
開三案接續執行，於92年12月25日假釋付保護管束（執行完畢日
期為93年7月17日，不構成累犯）。詎甲○○猶不知悔改，於假
釋期間，五年內復基於施用第1級毒品海洛因之犯意，於93年5月
25日上午9時20分許採尿前24小時內某時，在不詳地點，施用第
1級毒品海洛因1次。嗣於93年5月25日上午9時20分許，為臺灣基
隆地方法院檢察觀護人室通知採尿送驗結果，呈嗎啡陽性反應而
知上情。案經臺灣基隆地方法院檢察官偵查起訴。
    理  由
一、訊據上訴人即被告甲○○堅詞否認施用毒品之犯行，辯稱：
    伊採尿前之93年5月20日在濱海公路發生車禍，先送署立宜
    蘭醫院急診，當晚再轉送署立基隆醫院急診，在醫院內有注
    射或食用含嗎啡成分之止痛針劑，可能因此尿液檢出含嗎啡
    陽性反應云云。辯護人具狀辯稱: 上訴人於驗尿前五天確實
    於93年5月20日在北部濱海公路發生車禍，先送宜蘭醫院急
    救，再於當晚轉送署立基隆醫院急救，於93年5月22日出院
    ，其中醫療過程是否醫師之處方用藥影響尿液檢驗結果，況
    上訴人應前往驗尿之日期為93年5月28日，該次為最後一次
    保護管束報到日，此後即假釋期滿，若有施打毒品大可稍候
    時日，俟尿液稀釋，再行驗尿，斷不至於提前於93年5月25
    日報到，本件引用之鑑定資料亦有不全，不能證明被告有私
    用毒品之行為等語。
二、經查：
  (一)被告經採尿檢驗及覆驗結果，均呈海洛因代謝物嗎啡陽性反
    應，此有臺灣檢驗科技股份有限公司濫用藥物尿液檢驗報告
    （偵卷第4頁）、法務部調查局調科壹字第09462101270號檢
    驗通知書（原審卷第36頁）。
  (二)經本院函行政院衛生署宜蘭醫院函覆略稱：病患甲○○於93
    年5月20日上午8時因車禍送入急診室，．．．於5月20日辦
    理出院，據病歷表記載為轉到他院繼續治療，當時使用之針
    劑分別為Ketoprofen, Ketorola，均為非類固醇之止痛劑。
    而口服藥為Mined（此痛藥）、Lederscon（胃藥）、Relax
    （肌肉鬆弛劑）。可知均無今有嗎啡成分之藥劑或針劑此有
    該院94年9月20日94宜醫歷字第4962號函所附病患就醫摘要
    回覆單及另93年6月30日93宜醫歷字第3335號函存偵卷在卷
    可憑。次查依行政院衛生署基隆醫院94年9月15日基醫病字
    第0940007051號函附用藥記錄單、遵醫囑記錄單記載僅有管
    制二級藥品及管制四級藥品, 其中管制二級藥品Pethidine
    其餘與禁藥部分無涉，亦有基隆醫院上揭函（本院卷）及93
    年12月7日基醫病字第0930009391號函存偵卷可稽。
  (三)雖偵查中行政院衛生署基隆醫院於93年7月1日93基醫病字第
    0930004538號函稱：病患甲○○曾於93年5月20日於急診施
    Pethidine止痛，此種止痛藥為嗎啡類，可能使尿液產生嗎
    啡陽性反應等語（見偵卷第21頁），唯於93年12月31日基醫
    病字第0930010371號函稱Pethidine雖為鴉片類麻醉性止痛
    劑，但其並不會導致患者尿液檢驗呈嗎啡及可待因之陽性反
    應（見偵卷第20頁），並於另函再稱該院最後答覆是根據向
    管制藥品管理局及法醫研究所詢問結果回覆，有該院94年1
    月11日基醫病字第0940000329號函（見偵卷44頁）可參。
  (四)本院函行政院衛生署管制藥品管理局函覆略稱：(1)配西汀（
    按即Pethidine）為一種止痛劑的成分，又名Meperidine是
    piperidine衍生物屬合成類麻醉性鎮痛劑，．．．此類成分
    藥品不含嗎啡或類嗎啡成分。(2)配西汀的藥理作用是促進組
    織胺的釋出，並妨末梢神經傳導之效應，以達到止痛之效
    果（唯如長期使用會造成藥物的耐受性及成癮性，故依據”
    管制藥品管理條例第3條「限供醫藥及科學上之需用藥品依
    其習慣性、依賴性、濫用性及社會危害之程度」之考量，將
    此類製劑列為第二級管制藥品。(3)配西汀藥劑及其特定代謝
    成分之質譜分析產生特定碎裂離子圖譜與嗎啡及可待因之特
    定碎裂離子圖譜比對，結果均不相同（如附件二與附件三）
    ，故施用配西汀製劑後尿液以氣相層析質譜儀進行確認檢驗
    ，不致呈嗎啡及可待因陽性反應（見該局94年9月15日管檢
    字第0940009989號函存本院卷），顯見基隆醫院雖曾給被告
    Pethidine針劑屬管制第二級毒品，但其不致呈嗎啡或可待
    因陽性反應，應屬無疑。被告所辯係因車禍受傷治療過程用
    藥所產生之嗎啡陽性反應云云，即無可採。基隆醫院93年7
    月1日93基醫病字第0930004538號函所釋與實情不符，應無
    可採。綜上各節所述，被告施用第一級毒品之犯行足以認定
    。至辯護小具狀請傳傳訊郭珠發醫師，因事證已臻明確無庸
    再為傳訊，併此明。
三、被告前因施用毒品案件，先後2次經本院裁定送觀察、勒戒
    後，均認無繼續施用毒品之傾向，由台灣基隆地方法院檢察
    署檢察官於87年6月29日、87年12月22日，以87年度偵字第
    2348號、87年度偵字第5151號及5815號為不起訴處分確定；
    又因施用毒品案件，先送強制戒治，再經臺灣基隆地方法院
    檢察署檢察官聲請簡易判決處刑，經原審法院於88年5月3日
    判處有期徒刑6月確定，再因施用毒品案件，經臺灣基隆地
    方法院檢察署檢察官提起公訴，經原審法院於89年3月27日
    判處有期徒刑6月、7月，應執行有期徒刑1年確定，又因施
    用毒品案件，經臺灣基隆地方法院檢察署檢察官提起公訴，
    經本院於90年9月3日判處有期徒刑10月、8月，應執行有期
    徒刑1年5月確定，上開三案接續執行，於92年12月25日假釋
    付保護管束（執行完畢日期為93年7月17日）。有被告全國
    前案紀錄表在卷可按。其於5年內再犯本件之罪，自應依法
    論科。
四、核被告所為係犯毒品危害防制條例第10條第1項之施用第一
    級毒品罪，原審以被告罪證明確，適用毒品危害防制條例第
    10條第1項並審酌被告之素行、智識程度、犯罪之動機、手
    段、所生自我戕害之結果及犯罪後之態度等一切情狀量處有
    期徒刑壹年，其認事用法並無不合，被告上訴堅詞否認犯罪
    而指摘原判決不當為無理由，應予駁回。
據上論斷，應依刑事訴訟法第368條，判決如主文。
本案經檢察官洪泰文到庭執行職務。
中    華    民    國    95    年    4     月    12    日
                  刑事第七庭  審判長法  官  陳  正  雄
                                    法  官  許  錦  印
                                    法  官  蔡  光  治
以上正本證明與原本無異。
如不服本判決，應於收受送達後十日內向本院提出上訴書狀，其
未敘述上訴之理由者並得於提起上訴後十日內向本院補提理由書
（均須按他造當事人之人數附繕本）。
                                    書記官  陳  韋  杉
中    華    民    國    95    年    4     月    13    日
毒品危害防制條例第10條第一項
施用第一級毒品者，處 6 月以上 5 年以下有期徒刑。


司法院資訊處製作；財團法人民間司法改革基金會備份。
